【裁判字號】    97,訴,512
【裁判日期】    971028
【裁判案由】    強盜
【裁判全文】
臺灣新竹地方法院刑事判決               97年度訴字第512號
公  訴  人  臺灣新竹地方法院檢察署檢察官
被      告  甲○○
                    （另案在國防部台南監獄執行中，現寄押
指定辯護人  楊隆源律師
上列被告因強盜案件，經檢察官提起公訴（97年度少連偵字第26
號），本院判決如下：
    主  文
甲○○意圖為自己不法之所有，以強暴至使不能抗拒，而取他人
之物，處有期徒刑肆年。
    事  實
一、甲○○於民國97年1 月11日上午某時許，騎乘張溢倫所出借
    之車牌號碼663-BRU 號重型機車，搭載孫○志（民國80年12
    月23日生，行為時為14歲以上未滿18歲之少年，業經本院少
    年法庭審理），孫○志則攜帶開山刀1 把，於同日上午6 時
    50許，行經新竹市○○路○ 段122 巷口，見乙○○騎乘車牌
    號碼M3A-515 號重型機車搭載女友，在上開地點等紅燈，孫
    ○志以乙○○瞪伊為由，持前揭開山刀下車砍劈乙○○所騎
    乘之重型機車，並以該開山刀架住乙○○頸部之方式，恫嚇
    教訓乙○○，又於將開山刀拿開乙○○頸部後，以「你騎白
    色BUBU很屌嗎」等語質問乙○○，甲○○見狀，並下車徒手
    毆打乙○○頭部，乙○○不堪毆打，詢稱：「不然要如何？
    」，甲○○竟另行起意，意圖為自己不法之所有，利用乙○
    ○遭其毆打且不知情之孫○志仍持開山刀站立在旁，使甫遭
    恐嚇之乙○○仍感受威脅之客觀情勢，對乙○○嚇稱：「如
    要解決，拿錢出來處理」等語，乙○○稱身上沒什麼錢時，
    甲○○遂再繼續加以毆打，以此強暴方式至使乙○○不能抗
    拒，而從口袋拿出現金新臺幣（下同）200 元，因孫○志並
    未聽從甲○○之要求收取該現金，甲○○遂從乙○○手中搶
    取該200 元得手後，隨即騎乘上開機車與孫○志逃離現場。
    嗣因警方調閱路口監視錄影帶，而循線查悉上情。
二、案經新竹市警察局第一分局報請臺灣新竹地方法院檢察署檢
    察官偵查起訴。
    理  由
壹、證據能力之認定：
一、按被告以外之人於審判外之言詞或書面陳述，除法律有規定
    者外，不得作為證據，刑事訴訟法第159 條第1 項定有明文
    。然被告以外之人於審判外之陳述，雖不符刑事訴訟法第15
    9 條之1 至第159 條之4 之規定，而經當事人於審判程序同
    意作為證據，或當事人、代理人、辯護人知有第159 條第1
    項之情形，而未於言詞辯論終結前聲明異議者，法院審酌該
    言詞陳述或書面陳述作成時之情況，認為適當者，亦得為證
    據，刑事訴訟法第159 條之5 亦定有明文。本判決所引用之
    證據資料（詳後引證據），其中傳聞證據部分，縱無刑事訴
    訟法第159 條之1 至第159 條之4 或其他規定之傳聞證據例
    外情形，亦因被告甲○○、辯護人、檢察官於本院最後審判
    期日或同意可作為證據使用（見本院卷第頁116 至120 頁）
    ，或未聲明異議，依刑事訴訟法第159 條之5 第1 項、第2
    項之規定，本院審酌該證據作成之情況，認為適當，應得為
    證據。
貳、實體部分：
一、上開事實，業據被告甲○○於本院審理時坦承不諱，且有少
    年孫○志於警詢、偵查及本院少年法庭訊問時之供述（見97
    年度少連偵字第26號卷第8至12頁、97年度少連偵字第26號
    卷第38至40、第61至70頁、第77至83頁、第94至96頁、第98
    至100 頁），證人即被害人乙○○於警詢、少年法庭訊問及
    本院審理時之證述（見97年度少連偵字第26號第13至14頁、
    97年度少調字第81號卷第13至14頁、第77至83頁）及證人張
    溢倫於警詢之證述（見97年度少連偵字第26號卷第15至16頁
    、第38至40頁）在卷可稽，此外，並有照片9 張、監視錄影
    畫面翻拍照片8 張（見97年度少連偵字第26號第18至26頁）
    在卷可憑。是被告自白與事實相符，應堪採信。另被告與少
    年孫○志於上開時地，先由少年孫○志下車持開山刀砍劈被
    害人所騎乘之重型機車，並以該開山刀架住被害人之頸部，
    又於將開山刀拿開被害人頸部後，再以「你騎白色BUBU很屌
    嗎」等語質問被害人，被告見狀，先下車徒手毆打被害人頭
    部，被害人不堪毆打，詢稱：「不然要如何？」，被告又對
    被害人恐稱：「如要解決，拿錢出來處理」等語，被害人復
    稱：身上沒什麼錢時，遂遭被告一再毆打等情，業據證人即
    被害人證述在卷（見97年度少調字第81號卷第79至81頁、本
    院卷第106 至111 頁），是被告強盜被害人現金200 元時，
    少年孫○志確實在旁持有開山刀，即堪認定，則被告以徒手
    毆打被害人頭部，並強將被害人之現金取走，雖不能認其持
    有兇器，惟其強取現金之際，少年孫○志既站立在旁，並持
    有開山刀，而被害人甫遭少年孫○志以開山刀架住脖子，並
    遭被告一再毆打，應認被害人在此客觀情勢下已不能抗拒。
    又被告係臨時起意要求被害人拿錢出來，事先並無告知少年
    孫○志，業據被告於少年法庭訊問時陳述明確（見97年度少
    調字第81號卷第70頁），且在被告要求被害人拿錢出來解決
    時，被告曾要求少年孫○志收下被害人所拿出之200 元，然
    少年孫○志並未拿取該款項，嗣由被告自行搶取等情，業據
    證人即被害人證述明確（見97年度少調字第81號卷第79頁，
    本院卷第108 頁），是本件強盜犯行係被告獨力為之，尚不
    能認為少年孫○志就被告之強盜行為，有犯意聯絡，亦不能
    以少年孫○志持有開山刀之兇器，認係被告強盜犯行之分擔
    行為。綜上，本案事證明確，被告犯行堪以認定，應依法論
    科。
二、核被告所為，係犯刑法第328 條第1 項強盜罪。被告係利用
    被害人已遭少年孫○志持開山刀砍劈機車、持刀站立在旁，
    且遭被告毆打之客觀情勢下，再以徒手毆打被害人頭部之強
    暴方式，獨力強取現金200 元，與少年孫○志間並無犯意聯
    絡、行為分擔，已如前述，起訴書原認被告與少年孫○志共
    犯刑法第33 0條第1 項、第321 條第1 項第3 款之攜帶兇器
    強盜罪，業經蒞庭公訴檢察官當庭變更起訴法條為刑法第
    328 條第1 項之普通強盜罪（見本院卷第116 頁、第122 頁
    ），附此敘明。本院審酌被告犯案時甫滿18歲，因年輕智識
    淺薄，而誤觸刑章，又被告之父親早逝，兄弟3 人均由母親
    從事小工扶養，家境貧寒，有戶籍謄本、工作證明各1 份在
    卷可參（見本院卷第129 至130 頁），且被告已與被害人達
    成和解，亦有和解書乙份附卷足參（見本院卷第126 頁），
    而本件強盜犯行取得之財物僅200 元，被告並當庭表示知錯
    ，其惡性尚非重大，衡情顯可憫恕，而被告上開強盜犯行，
    係觸犯5 年以上有期徒刑之重刑，本院認縱科以最低刑度5
    年仍嫌過重，爰依刑法第59條規定酌減其刑。爰審酌被告正
    值年輕力壯，不思循規蹈矩，竟貪圖不勞而獲，在馬路上對
    被害人施以強暴手段強取財物，行為殊不足取，危害社會治
    安甚大，惟念其取得錢財後即逃逸，並未另對被害人另為傷
    害行為，取得強盜所得甚為輕微，且已賠償被害人之損失，
    於本院審理時終能坦承犯行，尚有悔改之心等一切情狀，量
    處如主文所示之刑，以期自新。
三、按成年人與未滿18歲之人共同實施犯罪者，少年事件處理法
    第85條第1 項雖有加重其刑至2 分之1 之規定；然92年5 月
    28日公布，同年月30日生效之兒童及少年福利法第70條第1
    項前段就成年人與少年共同實施犯罪者，亦定有加重其刑至
    2 分之1 之明文，且同法第1 條第2 項復設有：「兒童及少
    年福利依本法之規定，本法未規定者，適用其他法律」之優
    先適用規定。是起訴書所載聲請依少年事件處理法第85條第
    1 項加重其刑，尚有誤會。況本件強盜犯行係被告獨力為之
    ，而非與少年孫○志共犯，已如前述，且被告行為時未滿20
    歲，自非成年人，縱有與12歲以上未滿18歲之少年共同實施
    犯罪，尚與兒童及少年福利法第70條第1 項之要件不合，無
    該條項之適用，此部分已經蒞庭公訴檢察官當庭更正（見本
    院卷第122 頁），併此敘明。
據上論斷，應依刑事訴訟法第299 條第1 項前段，第328 條第1
項、第59條，判決如主文。
本案經檢察官郭進昌到庭執行職務。
中    華    民    國    97    年    10    月    28    日
                  刑事第五庭    審判長法  官  黃惠玲
                                      法  官  馮俊郎
                                      法  官  林佑珊
以上正本證明與原本無異。
如不服本判決，應於收受本判決後10日內向本院提出上訴書狀。
上訴書狀應敘述具體理由，未敘述上訴理由者，應於上訴期間屆
滿後20日內補提理由書狀於本院（均須按他造當事人之人數附繕
本，並請勿「逕送上級法院」）。
中    華    民    國    97    年    10    月    28    日
                                      書記官  蕭惠婷
附錄本案論罪科刑法條全文
刑法第328條第1項
意圖為自己或第三人不法之所有，以強暴、脅迫、藥劑、催眠術
或他法，至使不能抗拒，而取他人之物或使其交付者，為強盜罪
，處5年以上有期徒刑。


司法院資訊處製作；財團法人民間司法改革基金會備份。
